【裁判字號】    99,裁,545
【裁判日期】    990311
【裁判案由】    營利事業所得稅
【裁判全文】
最  高  行  政  法  院  裁  定
                                       99年度裁字第545號
上  訴  人  堤維西交通工業股份有限公司
代  表  人  甲○○
訴訟代理人  許祺昌
            黃正琪  律師
被 上訴 人  財政部臺灣省南區國稅局
代  表  人  乙○○
上列當事人間營利事業所得稅事件，上訴人對於中華民國97年1
月30日高雄高等行政法院96年度訴字第521號判決，提起上訴，
本院裁定如下：
    主  文
上訴駁回。
上訴審訴訟費用由上訴人負擔。
    理  由
一、按對於高等行政法院判決之上訴，非以其違背法令為理由，
    不得為之，行政訴訟法第242條定有明文。依同法第243條第
    1項規定，判決不適用法規或適用不當者，為違背法令；依
    同法第243條第2項規定，判決有該條項所列各款情形之一者
    ，為當然違背法令。又提起上訴，應以上訴狀表明上訴理由
    並應添具關於上訴理由之必要證據，復為同法第244條第1項
    第4款及第2項所明定。是當事人提起上訴，如以原審判決有
    不適用法規或適用不當為理由時，其上訴狀應有具體之指摘
    ，並揭示該法規之條項或其內容；如以原審判決有行政訴訟
    法第243條第2項所列各款情形為理由時，其上訴狀應揭示合
    於該條款之事實。上訴狀或理由書如未依上述方法表明，或
    其所表明者顯與上開法條規定之違背法令情形不相合時，即
    難認為已合法表明上訴理由，其上訴自非合法。
二、上訴人91年度營利事業所得稅結算申報（1）列報非營業收
    入總額－出售資產增益新臺幣（下同）27,953,791元及非營
    業損失及費用總額－出售資產損失58,057,120元，被上訴人
    初查核定出售資產增益8,961,575元及出售資產損失788,795
    元。（2）列報非營業損失及費用總額－投資損失160,246,4
    76元，經核定投資損失85,113,527元。（3）列報研究與發
    展支出111,018,210元，可抵減稅額32,842,887元，核定研
    究與發展支出108,186,065元，可抵減稅額32,005,044元。
    （4）列報人才培訓支出3,291,782元，可抵減稅額973,819
    元，核定人才培訓支出0元，可抵減稅額0元。上訴人不服，
    就出售資產增益、出售資產損失、投資損失、人才培訓支出
    等項目申請復查，經復查決定追認可抵減稅額422,403元，
    其餘維持原核定。上訴人對出售資產增益8,961,575元及出
    售資產損失788,795元仍表不服，提起訴願遭決定駁回後，
    提起行政訴訟，經原審以96年度訴字第521號判決（下稱原
    判決）駁回。上訴人仍不服，遂提起本件上訴。
三、上訴意旨略謂：
（一）在上訴人移轉股權之時點，系爭海外被投資公司確實已產
      生累積虧損，上訴人並於原審審理時提出系爭資產損益之
      相關合理參考依據，以證明並非上訴人刻意製造虧損，惟
      原判決對於此攸關本案爭點之重要證據漏未斟酌，顯有行
      政訴訟法第243條第1項判決不適用法規及同法第2項第6款
      前段判決不備理由之當然違背法令事由。
（二）該等公司確實已產生累積虧損，上訴人出售資產後所生之
      損失，依法本可在數種認列損失之方式中選擇其中一種方
      式認列，惟原判決對於本案重要爭點漏未斟酌，又混淆「
      損失之既定事實」與「損失認列之方式」二者，直指本件
      並無財產交易損益，顯有行政訴訟法第243條第2項第6款
      前段判決不備理由之當然違背法令事由。
（三）上訴人依法既得以出售股權之方式認列損失，則其將系爭
      股權出售豈能謂為規避租稅，又上訴人之移轉行為係為降
      低經營風險，非基於租稅規避之意圖，惟原判決未能清楚
      指出上訴人有何規避租稅之意圖，又漏未論斷上訴人此部
      分股權安排有何可指摘之處，顯有行政訴訟法第243條第2
      項第6款前段判決不備理由之當然違背法令事由。再者，
      上訴人僅係將海外被投資公司累積虧損以出售方式做反應
      而已，並未從中創造較原先投資損失為多之租稅利益，故
      並無所稱租稅規避之結果，惟原判決竟錯用實質課稅原則
      ，完全未論斷系爭交易是否創造較原先投資損失為多之租
      稅利益，同有行政訴訟法第243條第2項第6款前段判決不
      備理由之當然違背法令事由。
（四）原判決未予指摘，被上訴人對於何謂實際出售股權之認定
      ，在本案與華映公司及燦坤公司案之比較上，有截然不同
      之論斷，已違反平等原則；另就上訴人於原審要求比照上
      開案例採「法人主體說」，核實認定上訴人系爭股權交易
      之出售資產損失及利得乙事，僅草率以案情不同數語帶過
      ，顯有行政訴訟法第243條第1項判決適用法規不當及同條
      第2項第6款前段判決不備理由之當然違背法令事由等語。
四、本院按：原判決係以本件Supra-Atomic公司為上訴人100%持
    股之公司，上訴人於91年間將其持有海外投資公司Sparking
    、Eurolite及Unimotor等3家公司(即上訴人所稱之「系爭海
    外被投資公司」)之股權全部出售予Supra-Atomic公司，此
    項股權移轉交易係由上訴人先做資金調度，將款項匯出予
    Supra-Atomic公司，作為Supra-Atomic公司向上訴人購買上
    訴人所持有之Sparking、Eurolite及Unimotor公司股權之價
    款，再由Supra-Atomic公司將款項匯回，足證上訴人對Supra
    -Atomic公司及Sparking、Eurolite、Unimotor等公司仍有
    控制能力，實質上仍應屬同一經濟個體，則形式上雖有股權
    及款項之移轉，實際上並無發生財產變動之效果，亦無財產
    交易損益可言，顯見上訴人將其所有之Sparking、Eurolite
    及Unimotor公司股份出售予Supra-Atomic公司之行為，僅係
    利用契約自由原則，以達成規避租稅之目的。上訴人利用私
    法之相關規定，藉由契約自由原則將其所有Sparking、
    Eurolite及Unimotor等3家公司之股權出售予Supra-Atomic
    公司，作為實現損失之方式，以達成減少稅負之目的，明顯
    係濫用私法上之股份轉讓自由，規避營利所得之綜合所得稅
    負，以取得租稅利益，此種稅捐規避行為，屬於脫法行為，
    在稅法上應予以否認，而課以與未轉讓時相同之稅捐，亦即
    依其實際上存在之經濟事實予以課稅，俾符課稅公平原則及
    實質課稅原則。被上訴人以上訴人出售Sparking、Eurolite
    及Unimotor公司股權之交易，雖其形式上之安排符合法律規
    定，惟其實質之經濟意義，顯屬租稅規避行為，乃否准認列
    其所申報出售Sparking、Eurolite及Unimotor公司股權之資
    產增益18,992,216元，出售資產損失57,268,325元，於法核
    無不合等語，而駁回上訴人之訴。是原判決主要理由是上訴
    人本件股權交易形式上雖有移轉，但實際上並未發生財產變
    動之效果，而無財產交易損益，不得認列財產交易損失。可
    見Sparking、Eurolite及Unimotor等3家海外被投資公司，
    於上訴人出售予Supra-Atomic公司股權移轉時，是否有虧損
    ，並非本件待證事實，顯與判決結果無關。上訴意旨以顯與
    判決結果無關之上開3家海外被投資公司虧損，所為原判決
    有行政訴訟法第243條第1項判決不適用法規及同法第2項第6
    款前段判決不備理由之當然違背法令事由之主張，自不得認
    有具體指摘原判決如何違背法令。至上訴意旨其餘之指摘，
    係就原判決已論斷者，泛言未論斷、不備理由，核與所謂判
    決「違背法令」之情形顯不相當，均難認對原判決之如何違
    背法令已有具體之指摘。依首開規定及說明，應認其上訴為
    不合法。
五、依行政訴訟法第249條第1項前段、第104條、民事訴訟法第
    95條、第78條，裁定如主文。
中    華    民    國    99    年    3     月    11    日
                    最高行政法院第五庭
                        審判長法官  黃  璽  君
                              法官  黃  淑  玲
                              法官  鄭  忠  仁
                              法官  吳  東  都
                              法官  陳  金  圍
以  上  正  本  證  明  與  原  本  無  異
中    華    民    國    99    年    3     月    11    日
                              書記官  郭  育  玎


司法院資訊處製作；財團法人民間司法改革基金會備份。
